臺灣臺北地方法院民事裁定
109年度訴字第6242號
原      告  祭祀公業鄭若祐



管  理  人  鄭進盛  
            鄭世昌  
訴訟代理人  林芝羽律師
被      告  鄭銘燦  
訴訟代理人  范值誠律師
複代理人    林桓誼律師
被      告  鄭明珠  
            裴顏淑玉
            顏紹良  

            顏清輝  

            顏慶堂  

            林顏淑華

            鄭朝榮  
            鄭朝立  

            鄭硯芸    籍設臺南市○區○○○街000號（現應     
                   送達處所不明）
            鄭柏華  
            鄭朝綺  

            鄭月春    籍設新北市○○區○○路0號0樓（現      
                   應送達處所不明）
            高麗霞  
            高濸賢    籍設宜蘭縣○○鄉○○路000號（現應     
                   送達處所不明）
            高淑真  
            高瓊秀  
            高金蓮  

            高凱宜  
上列當事人間請求拆屋還地事件，本院裁定如下：
    主  文
一、本件應再開言詞辯論。
二、原告應於本裁定送達之日起五日內，具狀補正原告合法之  
    全體法定代理人，逾期未補正，即駁回本件訴訟。
    理  由
一、按原告或被告無訴訟能力，未由法定代理人合法代理者，法
    院應以裁定駁回之；但其情形可以補正者，審判長應定期間
    先命補正，民事訴訟法第249條第1項第4款定有明文。次按
    法人為原告或被告時，應由法定代理人合法代理，此應類推
    適用於非法人團體。此法定代理權之存在為訴訟成立要件，
    起訴時法定代理權若有欠缺，法院不問訴訟程度如何，應隨
    時依職權調查（最高法院102年度台上字第828號判決意旨參
    照）。另按祭祀公業條例於民國97年7月1日公布施行後，未
    登記為法人之祭祀公業，具非法人團體性質，是以之為被告
    提起訴訟，應以其管理人為法定代理人；又代理人有數人者
    ，其代理行為應共同為之，亦為民法第168條前段明文。
二、經查，原告為未經法人登記之祭祀公業，管理人名冊登記管
    理人為鄭天賜、鄭世昌、鄭進盛三人，有臺北市文山區公所
    110年9月23日北市文文字第1106024204號文在卷可查（見本
    院卷一第609頁至第611頁），是原告為屬非法人團體，應由
    全體管理人為法定代理人。雖因原告起訴時列鄭天賜為被告
    ，無從祈使鄭天賜公平行使其管理人權益，使其毋庸列為原
    告之法定代理人，然原告業於110年12月23日當庭撤回對鄭
    天賜之起訴，並經其同意（見本院卷二第162頁），故鄭天
    賜現已非被告，對本件訴訟無利害衝突，依前揭規定，鄭天
    賜即應同列為原告之法定代理人，原告方屬經合法代理。然
    原告現僅列鄭世昌、鄭進盛為法定代理人，是其法定代理權
    顯有欠缺，茲限原告於本件裁定送達5日內補正如主文所示
    之事項，逾期未補正，即以裁定駁回其訴。至原告雖援引祭
    祀公業條例第22條規定，主張本件起訴已經管理人鄭進盛、
    鄭世昌等過半數之同意，是其起訴合法云云，惟前開規定係
    適用於「祭祀公業法人」，而本件原告為未成立法人之祭祀
    公業，業如前述，原告前開主張，恐有誤會，並此敘明。
三、依民事訴訟法第249條第1項但書規定，裁定如主文。
中　　華　　民　　國　　111 　年　　3 　　月　　21　　日
                  民事第四庭    法　官　陳雯珊
以上正本係照原本作成。　　　　　　　　　
本裁定不得抗告。
中　　華　　民　　國　　111 　年　　3 　　月　　21　　日
                                書記官  周儀婷